【裁判字號】    95,交訴,128
【裁判日期】    951031
【裁判案由】    業務過失致死等
【裁判全文】
臺灣彰化地方法院刑事判決             95年度交訴字第128號
公  訴  人  臺灣彰化地方法院檢察署檢察官
被      告  乙○○
            甲○○
上列被告等因業務過失致死等案件，經檢察官提起公訴（95年度
偵字第5653、6042號），於本院準備程序中，被告等就被訴事實
為有罪之陳述，經裁定改行簡式審判程序，本院判決如下：
    主  文
乙○○從事業務之人，因業務上之過失致人於死，處有期徒刑肆
月；又駕駛動力交通工具肇事，致人死亡而逃逸，累犯，處有期
徒刑柒月。應執行有期徒刑拾月。
甲○○意圖使犯人隱避而頂替，處有期徒刑月，如易科罰金，
以佰元折算壹日。
    事實及理由
一、乙○○為車牌號碼X2-693號營業用曳引車之所有人，靠行於
    「勝琪交通股份有限公司」（設址在高雄市新興區○○○路
    201 號5 樓之7） ，平時以駕駛前揭曳引車運送貨物為業，
    為從事駕駛業務之人。其於民國95年5 月12日20時許，駕駛
    上開車輛搭載潘世英，欲前往台中縣梧棲鎮運送貨物，而沿
    彰化縣福興鄉台76線，由東往西方向行駛，行駛至台76線
    1.8 公里處附近，因發現引擎出現雜音，為圖一時方便，乃
    將車輛停放在路邊，其本應注意在照明不清之道路停車，應
    顯示停車燈光或反光標識，且依當時之情境，並無不能注意
    之情事，卻疏未注意顯示停車燈光或反光標識，適有楊文洲
    於飲酒後（換算呼氣酒精濃度為每公升1.39毫克），仍騎乘
    車牌號碼F8M-372 號重型機車，沿上開路段由東往西方向行
    進，途經上述地點時，亦疏未注意車前狀況，而迎面撞及停
    放在該處之上開曳引車，以致受有顏面、顱骨骨折等傷害，
    並於送醫救治前不治死亡。乙○○於駕駛上開動力交通工具
    肇事，致楊文洲傷重不治死亡，竟未留在現場施以救獲及立
    即報警處理，反而慮及自身因違反森林法案件，遭臺灣屏東
    地方法院檢察署通緝在案，乃迅速逃離現場。
二、甲○○明知乙○○為前述車禍案件之肇事者，然因違反森林
    法案件通緝在案，未敢出面應訊，詎甲○○竟為求脫免乙○
    ○所涉之業務過失致死罪責，意圖使乙○○隱避，而於95年
    5 月13日15時25分許，於檢察官偵訊時，謊稱車禍當日係由
    伊駕駛前揭曳引車並停放在上開路段等情，以此方式頂替乙
    ○○。嗣於95年6 月29日檢察官訊問中，甲○○始供承伊係
    頂替乙○○之事實，而查悉上情。
三、按除被告所犯為死刑、無期徒刑、最輕本刑為3年以上有期
    徒刑之罪或高等法院管轄第1審案件者外，於前條第1項程序
    進行中，被告先就被訴事實為有罪之陳述時，審判長得告知
    被告簡式審判程序之旨，並聽取當事人、代理人、辯護人及
    輔佐人之意見後，裁定進行簡式審判程序；除簡式審判程序
    及簡易程序案件外，第1審應行合議審判，刑事訴訟法第273
    條之1 第1 項、第284 條之1 分別定有明文。本件被告乙○
    ○、甲○○所涉係死刑、無期徒刑、最輕本刑為3 年以上有
    期徒刑之罪或高等法院管轄第1 審案件以外之罪，並於本院
    行準備程序時就被訴事實為有罪之陳述，本院合議庭依前揭
    規定，經評議結果，裁定改由受命法官獨任行簡式審判程序
    。
四、本案證據：
    (一)證人即被害人之妻鄭巧珠及兒子楊宏進於警詢、偵查中之
      證詞。
    (二)證人潘世英於警詢及偵查中之證詞。
    (三)證人即彰化縣警察局交通隊鹿港分隊員警許建平於偵查中
      之證詞。
    (四)被告甲○○於偵查中之供詞。
    (五)證人即「勝琪交通股份有限公司」負責人羅珮緹於偵查中
      之證詞。
    (六)彰化縣警察局道路交通事故現場圖暨調查報告表(一)、(二)及
      現場照片12張、車籍作業系統-查詢認可資料1紙。
    (七)鹿基醫院法醫參考病歷摘要、臺灣彰化地方法院檢察署檢
      察官勘驗筆錄、相驗屍體證明書及驗斷書。
    (八)被告乙○○、甲○○於本院之自白。
    (九)臺灣高等法院被告前案紀錄表。
五、我國刑法於94年2 月2 日修正公布，95年7 月1 日施行（下
   稱新法；修正前刑法下稱舊法）後，依最高法院95年度第8
   次刑事庭會議決議內容，有關新舊法之適用原則如下：
    (一)新法第2條第1項之規定，係規範行為後法律變更所生新舊
      法律比較適用之準據法，於新法施行後，應適用新法第2
      條第1項之規定，為「從舊從輕」之比較。
    (二)基於罪刑法定原則及法律不溯及既往原則，行為之處罰，
      以行為時之法律有明文規定者為限，必行為時與行為後之
      法律均有處罰之規定，始有新法第2條第1項之適用。
    (三)比較時應就罪刑有關之共犯、未遂犯、想像競合犯、牽連
      犯、連續犯、結合犯，以及累犯加重、自首減輕暨其他法
      定加減原因（如身分加減）與加減例等一切情形，綜其全
      部罪刑之結果而為比較。
    (四)新法第33條第5款規定罰金刑為1,000元以上，以百元計算
      之，新法施行後，應依新法第2條第1項之規定，適用最有
      利於行為人之法律。
    (五)易科罰金之折算標準，新法施行後，應依新法第2條第1項
      之規定，適用最有利於行為人之法律。
    (六)新法施行前，過失再犯有期徒刑以上之罪，新法施行後，
      應依新法第2 條第1 項之規定，適用最有利於行為人之法
      律。
    (七)關於本案應適用之新舊法，茲比較如附表所示。
六、核被告乙○○所為，係犯刑法第276 條第2 項之業務過失致
    死罪及同法第185 條之4 肇事致人死亡而逃逸罪。被告上開
    過失致死、肇事逃逸2 罪，犯意各別，行為互殊，犯罪構成
    要件有異，應予分論併罰。核被告甲○○所為，係犯刑法第
    164 條第2 項之頂替罪。爰審酌被告乙○○、甲○○2 人之
    品行、智識程度、車禍過失情節、被害人亦有過失（其酒後
    駕車，血液中279mg/dl換算呼氣酒精濃度為每公升1.39毫克
    ，參卷附鹿基醫院快速藥物及毒物檢驗報告單1 紙），甲○
    ○為免被告乙○○負擔刑事責任，乃頂替犯罪，妨害國家司
    法權之正確行使，行為實有可議之處，惟念及渠等事後已與
    被害人家屬達成民事和解並已給付賠償金額，有本院公務電
    話紀錄1 紙附卷可據，且犯罪後已知坦承犯行之態度等一切
    情狀，分別量處如主文所示之刑，被告甲○○部分，併諭知
    易科罰金之折算標準。又按刑法第51條第5 款原規定，宣告
    多數有期徒刑合併定應執行刑者，不得逾20年；修正後之新
    法規定則調高為30年，是經比較新舊法之規定，修正後之規
    定並非較有利於被告，是依刑法第2 條第1 項前段規定，被
    告乙○○上開2 罪，應適用修正前刑法第51條第5 款定其應
    執行之刑，以資懲儆。
七、應依刑事訴訟法第273 條之1 第1 項、第299 條第1 項前段
    、第310 條之2 、第454 條第1 項，刑法第2 條第1 項、第
    276 條第2 項、第185 條之4 、第164 條第2 項，修正前刑
    法第41條第1 項前段、第47條、第51條第5 款，罰金罰鍰提
    高標準條例第1 條前段、修正前罰金罰鍰提高標準條例第2
    條，刑法施行法第1 條之1 ，判決如主文。
本案經檢察官張尹敏到庭執行職務。
中    華    民    國    95    年    10    月    31    日
                        交通法庭      法  官    郭麗萍
以上正本證明與原本無異。
如不服本判決，應於收受送達後10日內向本院提出上訴書狀（應
附繕本）。
告訴人或被害人對於判決如有不服具備理由請求檢察官上訴者，
其上訴期間之計算係以檢察官收受判決正本之日期為準。
中    華    民    國    95    年    10    月    31    日
                                      書記官    林怡吟
附錄本案論罪科刑法條全文：
中華民國刑法第276條
（過失致死罪）
因過失致人於死者，處 2 年以下有期徒刑、拘役或 2 千元以下
罰金。
從事業務之人，因業務上之過失犯前項之罪者，處 5 年以下有期
徒刑或拘役，得併科 3 千元以下罰金。
中華民國刑法第185條
（妨害公眾往來安全罪）
損壞或壅塞陸路、水路、橋樑或其他公眾往來之設備或以他法致
生往來之危險者，處5 年以下有期徒刑，拘役或5 百元以下罰金
。
因而致人於死者，處無期徒刑或 7 年以上有期徒刑。致重傷者，
處 3 年以上 10 年以下有期徒刑。
第 1 項之未遂犯罰之。
中華民國刑法第164條
（藏匿人犯或使之隱避、頂替罪）
藏匿犯人或依法逮捕拘禁之脫逃人或使之隱避者，處 2 年以下有
期徒刑、拘役或 5 百元以下罰金。
意圖犯前項之罪而頂替者，亦同。


司法院資訊處製作；財團法人民間司法改革基金會備份。
